臺灣苗栗地方法院民事簡易判決
111年度苗簡字第399號
原      告  南山產物保險股份有限公司

法定代理人  王英君  
訴訟代理人  張哲瑀  
            徐一鈞  
被      告  焦芝涵  

上列當事人間請求侵權行為損害賠償(交通)事件，本院於民國11
1年7月28日言詞辯論終結，判決如下：
　　主      文
一、被告應給付原告新臺幣（下同）58,350元，及自111年5月30
    日起至清償日止，按週年利率5%計算之利息。
二、原告其餘之訴駁回。
三、訴訟費用1,660元，由被告負擔617元，餘由原告負擔。
四、本判決原告勝訴部分得假執行。
　　事實與理由
壹、程序事項
　　被告經合法通知，未於言詞辯論期日到場，核無民事訴訟法
    第386條各款所列情形，爰依原告之聲請，由其一造辯論而
    為判決。
貳、實體事項
一、原告主張：被告於109年6月4日10時45分，駕駛車號0000-00
    號自用小客車，行經國道一號南向125.5公里處出口匝道時(
    苗栗縣頭屋鄉)，因未注意車前狀況，不慎撞及原告所承保
    、訴外人徐睿嵘所有並駕駛，同向行駛於前方之車號000-00
    00號自用小客車（下稱系爭車輛），被告自應依侵權行為規
    定負賠償之責。而原告業已依約賠付保戶徐睿嵘156,900元
    修理費用（含板金28,800元、烤漆18,600元、零件費109,50
    0元），依保險法第53條規定，原告已取得代位損害賠償請
    求權，爰依民法第184條第1項前段、191條之2 等規定提起
    本訴等語。並聲明：被告應給付原告156,900元，及自民事
    起訴狀繕本送達翌日起至清償日止，按週年利率5%計算之利
    息。
二、被告未於言詞辯論期日到場，亦未提出書狀作任何聲明或陳
    述。
三、按因故意或過失，不法侵害他人之權利者，負損害賠償責任
    ；汽車、機車或其他非依軌道行駛之動力車輛，在使用中加
    損害於他人者，駕駛人應賠償因此所生之損害，民法第184
    條第1 項前段、第191 條之2 前段分別定有明文。次按汽車
    行駛時，駕駛人應注意車前狀況及兩車並行之間隔，並隨時
    採取必要之安全措施；道路交通安全規則第94條第3項定有
    明文。原告主張被告於上揭時地駕駛車號0000-00自用小客
    車，因未注意車前狀況，致撞損原告所承保，徐睿嵘所有並
    駕駛同向行駛於前方之系爭車輛，原告業已依約賠付系爭車
    輛之修理費用等情，業據原告提出南山產物保險股份有限公
    司汽車保險理算書、南山產物汽(機)車保險理賠申請書、系
    爭車輛行車執照、國道公路警察局道路交通事故當事人登記
    聯單、文彰汽車股份有限公司估價單、系爭車輛受損照片、
    文彰汽車股份有限公司統一發票（三聯式）等件為證（見本
    院卷第25-47頁），且經本院調取內政部警政署國道公路警
    察局第二公路警察大隊造橋分隊製作之道路交通事故調查卷
    宗資料核閱無誤（見本院卷第53-71頁）。而被告於相當時
    期受合法通知，未於言詞辯論期日到場，復未提出書狀爭執
    ，經本院調查前揭證據之結果，堪認原告之主張為真實。則
    被告過失不法侵害原告保戶徐睿嵘之財產權，自應對徐睿嵘
    因本件事故所受損害負賠償之責。
四、再按被保險人因保險人應負保險責任之損失發生，而對於第
    三人有損失賠償請求權者，保險人得於給付賠償金額後，代
    位行使被保險人對於第三人之請求權，保險法第53條第1項
    規定甚明。復按損害賠償祗應填補被害人實際損害，保險人
    代位被害人請求損害賠償時，依保險法第53條第1項規定，
    如其損害額超過或等於保險人已給付之賠償金額，固得就其
    賠償之範圍，代位請求賠償，如其損害額小於保險已給付之
    賠償金額，則保險人所得代位請求者，應祗以該損害額為限
    （最高法院65年度台上字第2908號判決〈原判例〉意旨參照）
    。原告保戶徐睿嵘所有之系爭車輛因本件事故受損，對於被
    告有侵權行為損害賠償請求權，原告既已依約賠付系爭車輛
    之修理費用，業如前述，自得依據前開規定代位行使徐睿嵘
    對被告之請求權。原告得代位請求之損害額，敘述如下：
  ㈠按不法毀損他人之物者，被害人得請求賠償其物因毀損所減
    少之價額，民法第196條定有明文。又請求賠償物被毀損所
    減少之價額，得以修復費用為估定標準，但以必要者為限，
    例如修理材料費以新品換舊品應予折舊（最高法院77年第9
    次民事庭會議決議參照）。
  ㈡原告主張系爭車輛因本件事故受損，支出修理費用156,900元
    （含板金28,800元、烤漆18,600元、零件費109,500元）乙
    節，業據原告提出文彰汽車股份有限公司統一發票（三聯式
    ）、文彰汽車股份有限公司估價單為證（見本院卷第25-47
    頁），堪以採信。上開零件費，自應扣除折舊。查系爭車輛
    於103年6月出廠（即西元2014年6月，未載日以15日計，見
    本院卷第29頁之系爭車輛行車執照），自系爭車輛出廠日至
    本件事故發生日（109年6月4日），已有5年11月，系爭車輛
    已超過耐用年數5 年（其他業用客車、貨車耐用年數5 年）
    （參照行政院頒布之固定資產耐用年數表）；再依「固定資
    產折舊率表」附註㈣規定：「採用定率遞減法者，其最後一
    年之折舊額，加歷年折舊累計額，其總和不得超過該資產成
    本原額之十分之九」，系爭車輛既已逾耐用年數，故關於零
    件折舊部分應受到不得超過十分之九之限制，故應以十分之
    九計算其折舊。依上開說明折舊後為10,950元【計算式：10
    9,500（1-9/10）＝10,950，元以下四捨五入 】，另加計不
    必折舊之板金28,800元、烤漆18,600元，原告得向被告請求
    之必要修理費用為58,350元(計算式：零件10,950＋板金28,8
    00 ＋烤漆18,600＝58,350)；逾此範圍之請求，即屬無據。　
五、綜上所述，原告依民法第184條第1項前段、第191條之2、保
    險法第53條第1項規定，請求被告給付58,350元，及自民事
    起訴狀繕本送達翌日即111年5月30日起至清償日止，按週年
    利率5%計算之利息，為有理由，應予准許；逾此範圍之請求
    ，則無理由，應予駁回。
六、本件原告勝訴部分係依民事訴訟法第427 條第1 項規定適用
     簡易程序之訴訟，所為被告敗訴之判決，依同法第389 條
    第1 項第3 款規定，應依職權宣告假執行。
七、本件事證已臻明確，原告其餘攻擊防禦方法及所提證據經審
    酌後，於判決結果不生影響，爰不另一一論駁，附此敘明。
八、訴訟費用負擔之依據：民事訴訟法第79條。　　
中　　華　　民　　國　　111 　年　　7 　　月　　29　　日
                  苗栗簡易庭  法　官　張新楣
以上正本係照原本作成。 
如對本判決上訴，須於判決送達後20日內向本院提出上訴狀（須
附繕本）。如委任律師提起上訴者，應一併繳納上訴審裁判費。
中　　華　　民　　國　　111 　年　　7 　　月　　29　　日
                              書記官  劉立晨